【裁判字號】    89,上易,1245
【裁判日期】    891129
【裁判案由】    妨害公務
【裁判全文】
臺灣高等法院高雄分院刑事判決                  八十九年度上易字第一二四五號
    上  訴  人  臺灣屏東地方法院檢察署檢察官
    被      告  甲○○
右上訴人因被告妨害公務案件，不服臺灣屏東地方法院八十九年度易字第七六六號中
華民國八十九年六月二十七日第一審判決（起訴案號：臺灣屏東地方法院檢察署八十
八年度偵字第七０五八號），提起上訴，本院判決如左：
      主  文
原判決撤銷。
甲○○對於公務員依法執行職務時，施強暴，累犯，處有期徒刑肆月，如易科罰金，
以參佰元折算壹日。
      事  實
一、甲○○曾因違反麻醉藥品管理條例、肅清煙毒條例等案件，先後判處徒刑，嗣復
    因過失傷害罪，經臺灣臺南地方法院判處有期徒刑三月，八十三年四月十一日確
    定，於八十四年八月十五日執行完畢；仍不知悔改，於八十八年十月二十日下午
    七時許，駕駛車號Ｄ七─０二六八號自用小客車暫停於屏東縣車城鄉○○路八二
    之一號前，適屏東縣警察局恆春分局員警潘樹金、邱成章、陳原進、魏德旺、陳
    新昌、曾繁正等人據報前往該地查緝甲○○所涉嫌之毒品交易行為（此部分業已
    另案偵辦），發現甲○○正在上開車輛內，曾繁正即先將其所駕駛之ＸＭ─八０
    三五號自用小客車駛置於甲○○車輛之後方，並由上開在場員警向甲○○表明警
    察身分，甲○○聞聲旋即快速倒車，而對於依法執行職務之上開員警施以強暴，
    致曾繁正所駕駛之上開自用小客車左側車門板金凹陷（毀損部分未據告訴），甲
    ○○亦因所駕駛之車輛無法駛離，始為警逮捕。
二、案經屏東縣警察局恆春分局報請臺灣屏東地方法院檢察署檢察官偵查起訴。
      理  由
一、訊據被告甲○○對於在上開時、地駕駛自用小客車倒車，撞到他人之自用小客車
    之事實固不諱言，惟矢口否認有妨害公務之行為，辯稱：他們來的時候沒有表明
    警察身分，伊倒車時有一輛車來撞，伊因倒車時車窗關著，未見到車子來，伊撞
    到時就停車，對於亦未表明係警方人員，伊並無故意妨害公務云云。惟查：
    （一）屏東縣警察局恆春分局警員曾繁正及偵查員魏德旺於報告書上均稱被告先
          經警察小隊長邱成章上前表明身分後，連續二次倒車快速衝撞曾繁正所駕
          自小客車之事實，有報告二紙在卷為證（見警卷第一頁、第二頁）；而當
          時曾繁正所駕駛之自用小客車距離被告車子後約有三、五公尺，邱成章有
          拿出證件出來，被告倒車的聲音很大，曾繁正被撞時，車身搖晃的很厲害
          ，被告當日拿酒瓶扎被害人的手，手筋斷裂，且係保護管束或假釋之人，
           被告應予逮捕；且曾繁正之車子是龐蒂克，板金比較厚，比較沒有明顯
          外傷；當日因被告有證據顯示販毒，由魏德旺鳴槍，曾繁正正開車過去，
          警察就跟在車邊跑，當車子開到被告車後時，即喊警察，且都有拿出證件
          ，見被告倒車聲音很大，還有排氣管白煙出來，被告即將車子撞開離去，
          魏德旺即對空鳴槍，被告聽到槍聲，就不敢再動就停車；當時警方曾表示
          是警察要臨檢，被告就瞬間倒車，魏德旺就對空鳴槍，曾繁正之車子距離
          被告車尾很近，因此撞擊力不會很大，被告倒車時未入擋，而且發出一個
          很大的聲音，警方曾將服務證及警徽高高舉起表示要臨檢，被告應該有看
          到，被告一向是不熄火，看到警方過去就猛然倒車，警方先佈置好，應該
          是警方先出示服務證，被告看到之後才倒車的等情，已分據證人曾繁正、
          魏德旺、邱成章於本院調查時均結證屬實（見本院八十九年九月七日、同
          年八月十八日筆錄），渠等所為之證詞，顯與上開報告相符。且依卷附照
          片觀之，該曾繁正所駕之ＸＭ八○三五號自小客車僅左後方車門處有一小
          片相當於腳掌用力踏踢之小凹痕，亦有照片數幀在卷可憑（見警卷所附照
          片），益足證明被告當時因距離曾繁正所駕駛之自用小客車過近，始未致
          曾繁正之車子受較大之損害，尚難因此即謂被告並非快速衝撞，被告該部
          分所辯要難採信。
    （二）被告雖於本院審理時供稱當時已經吃完布丁豆花，惟被告於偵查時供稱：
          我跟許秀惠在車內吃東西，布丁還沒有吃完，吃一半我就沒有吃，我就開
          車（見偵查卷第四十六頁反面），並經證人許秀惠於偵查時亦結證稱：我
          們在吃東西，我們買二個布丁豆花，尚未吃完，．．警察來的時候，我已
          經吃完，甲○○還在吃（見偵查卷第四十七頁），顯然警察去時，被告仍
          在吃布丁豆花，尚未食用完畢，應無疑義，被告於本院調查時所辯，即難
          採信。而被告當時既要開車離去，自應先將布丁豆花食用完畢後再行離去
          ，始符合一般之情、理。詎被告竟於未吃完布丁豆花時，即急著開車離去
          ，實與正常之情、理有悖。顯然被告當時業已發現警察臨檢，急著離去，
          始衝撞曾繁正之小客車，被告所辯當時不知警察臨檢，要難採信。
    （三）綜上所述，本件事證明確，被告所辯純係嗣後卸責之詞，不足採信，被告
          犯行洵堪認定。至於被告於原審審理時具狀聲請傳訊證人林志明、方恆宗
          、許秀惠，惟本院斟酌各項證據，認本件事證已臻明確，無傳訊上開證人
          之必要，爰不予傳訊，併予敘明。
二、核被告所為，係犯刑法第一百三十五條第一項之妨害公務罪，被告曾因麻醉藥品
    管理條例、肅清煙毒條例等案件，先後判處徒刑，嗣因過失傷害罪，經臺灣臺南
    地方法院判處有期徒刑三月，於八十三年四月十一日確定，於八十四年八月十五
    日執行完畢，有臺灣高雄地方法院檢察署刑案資料查註紀錄表及臺灣高等法院被
    告全國前案紀錄表各一份在卷可參，被告於有期徒刑執行完畢後，五年以內再犯
    有期徒刑以上之本罪，為累犯，應依刑法第四十七條之規定，加重其刑。
三、原審遽為被告無罪之認定，尚欠允當，上訴人臺灣屏東地方法院檢察署檢察官上
    訴指摘原判決不當，即有理由，原判決此部分既有可議，自應由本院撤銷改判。
    爰審酌被告之動機、態度，對社會所生之危害等一切情狀，量處如主文第二項所
    示之刑，並諭知易科罰金之折算標準，如主文所示。
據上論結，應依刑事訴訟法第三百六十九條第一項前段、第三百六十四條、第二百九
十九條第一項前段、刑法第一百三十五條第一項、第四十七條、第四十一條、罰金罰
鍰提高標準條例第一條、第二條前段，判決如主文。
本案經檢察官張其主到庭執行職務。
中      華      民      國    八十九    年      十一    月    二十九    日
                              臺灣高等法院高雄分院刑事第五庭
                                  審判長法官  吳水木
                                        法官  惠光霞
                                        法官  陳朱貴
右正本證明與原本無異。
不得上訴。
                                      書記官  呂素珍
中      華      民      國    八十九    年      十二    月      一      日
附錄：本判決論罪科刑法條：
刑法第一百三十五條第一項
對於公務員依法執行職務時，施強暴脅迫者，處三年以下有期徒刑、拘役或三百元以
下罰金。
                                                                  Ａ


司法院資訊處製作；財團法人民間司法改革基金會備份。
